最高法院刑事判決　　　　　　　一○○年度台非字第一六七號
上　訴　人　最高法院檢察署檢察總長
被　　　告　邱峻嶢
上列上訴人因被告公共危險案件，對於台灣桃園地方法院中華民
國一○○年二月二十五日第一審確定判決（一○○年度桃交簡字
第四○一號，聲請簡易判決處刑案號：台灣桃園地方法院檢察署
九十九年度偵字第二九三七五號），認為違法，提起非常上訴，
本院判決如下：
    主  文
原判決撤銷。
本件公訴不受理。
    理  由
非常上訴理由稱：「按判決不適用法則或適用不當者，為違背法
令，刑事訴訟法第三百七十八條定有明文。次按現役軍人犯陸海
空軍刑法或其特別法之罪，依軍事審判法之規定追訴審判，此觀
軍事審判法第一條第一項前段規定自明。行為人犯服用酒類，不
能安全駕駛動力交通工具而駕駛之行為時，為現役軍人，且所犯
之罪係陸海空軍刑法第五十四條第一項之罪，依前揭軍事審判法
規定，應由軍法機關依軍事審判法之規定追訴、審判，法院對被
告並無審判權。查原審以被告邱峻嶢於民國九十九年十月五日夜
間九時許，在桃園縣桃園市○○路「凱悅KTV」 與友人飲用臺灣
啤酒三罐後，已達不能安全駕駛動力交通工具之程度，仍騎乘車
牌號碼六二七－DEP 號之重型機車上路，嗣於翌（六）日凌晨三
時二十七分許，在桃園縣桃園市○○路五四號前為警查獲，測得
呼氣酒精濃度為每公升0.69毫克之犯行，而認被告犯中華民國刑
法第一百八十五條之三之罪，判處有期徒刑二月（如易科罰金，
以新台幣一千元折算一日）。惟查，被告自承其於九十九年五月
十一日入伍，於一○○年五月七日退伍等情，復有個人兵籍資料
查詢結果附卷可稽，則其犯上開行為時，猶為任職服役中之現役
軍人，所犯應係陸海空軍刑法第五十四條第一項之罪，揆諸首開
說明，普通法院對被告並無審判權，對其被訴部分，應改依通常
程序，諭知不受理之判決，始為適法。原判決疏未詳查及此，竟
予受理審判，並對被告論罪科刑，自有適用法則不當之違法。案
經確定，爰依刑事訴訟法第四百四十一條、第四百四十三條提起
非常上訴，以資糾正。」等語。
本院按：法院受理訴訟不當者，其判決當然違背法令，刑事訴訟
法第三百七十九條第五款規定甚明。又軍事審判法第一條第一項
前段規定：「現役軍人犯陸海空軍刑法或其特別法之罪，依本法
之規定追訴審判之。」而陸海空軍刑法第五十四條第一項規定：
「服用毒品、麻醉藥品、酒類或其他相類之物，不能安全駕駛動
力交通工具而駕駛者，處一年以下有期徒刑、拘役或科或併科新
台幣二十萬元以下罰金。」故現役軍人觸犯該罪者，依陸海空軍
刑法第一條之規定，應依該法處罰，並由軍事審判機關追訴審判
。本件原判決事實認定：被告邱峻嶢於九十九年十月五日夜間九
時許，在桃園縣桃園市○○路「凱悅KTV」 與友人飲用台灣啤酒
三罐後，已達不能安全駕駛動力交通工具之程度，仍騎乘車牌號
碼六二七－DEP 號之重型機車上路，嗣於翌（六）日凌晨三時二
十七分許，在桃園縣桃園市○○路五四號前為警查獲，測得呼氣
酒精濃度為每公升0.69毫克等情。而論被告以刑法第一百八十五
條之三之服用酒類，不能安全駕駛動力交通工具而駕駛罪，處有
期徒刑二月，並諭知如易科罰金之折算標準。惟查：被告係於九
十九年五月十一日入伍服役（海軍），至一○○年五月七日始退
伍，於犯罪及發覺時，仍在服役中，為現役軍人，有個人兵籍資
料查詢結果在卷可稽（附於執字第四四四二號卷及本院卷）。是
被告於九十九年十月六日犯罪及發覺時均在任職服役中，為現役
軍人，所犯又係陸海空軍刑法第五十四條第一項之罪，揆諸上開
說明，自應由軍事審判機關依法追訴審判，普通法院對之並無審
判權。原審不察，未適用通常程序為不受理之判決，逕依簡易程
序，以簡易判決為處刑之實體裁判，顯然違背法令。案經確定，
且於被告不利，非常上訴意旨，執以指摘，洵有理由，應由本院
將原判決撤銷，另行改判諭知不受理，以資救濟。
據上論結，應依刑事訴訟法第四百四十七條第一項第一款、第三
百零三條第六款，判決如主文。
中    華    民    國  一○○  年    六    月  二十三  日
                      最高法院刑事第八庭
                          審判長法官  花  滿  堂  
                                法官  黃  正  興  
                                法官  洪  昌  宏  
                                法官  徐  昌  錦  
                                法官  王  聰  明  
本件正本證明與原本無異
                                      書  記  官  
中    華    民    國  一○○  年    六    月  二十七  日
                                                      Ｅ